臺灣桃園地方法院交通事件裁定　　　　 94年度交聲字第373號
原處分機關　交通部公路總局新竹區監理所桃園監理站
受　處分人　甲○○
即　異議人
　　　　　　　　　　二號
上受處分人因違反道路交通管理處罰條例案件，對於交通部公路
總局新竹區監理所桃園監理站中華民國九十四年七月二十一日桃
監裁罰字第裁五二—Ｃ00000000號違反道路交通管理事
件裁決書所為之處分（原處分案號：台北縣政府警察局舉發違反
道路交通管理事件通知單北縣警交字第Ｃ00000000號）
聲明異議，本院裁定如下：
    主  文
原處分撤銷。
甲○○汽車所有人，汽車行駛以安裝其他器具之方式，使不能辨
認其牌號，處罰鍰新台幣貳仟肆佰元，並責令改正。
    理  由
一、聲明異議意旨略以：如附件即聲明異議狀所載。二、按汽車
    行駛有左列情形之一者，處汽車所有人新臺幣二千四百元以
    上四千八百元以下罰鍰，並責令申請換領牌照或改正：一、
    損毀或變造汽車牌照、塗抹污損牌照，或以安裝其他器具之
    方式，使不能辨認其牌號者，道路交通管理處罰條例第十三
    條第一款定有明文。次按交通警員製單舉發違反道路交通管
    理處罰條例所列之違規事實，本質上為行政處分，係公務員
    基於職務上權力，依法就特定之具體事件所為具公法上效果
    之單方行政行為，基於公務員為公法上行為具有公信力之原
    則，該行政處分當可被推定為真正，其據以依法處分之事實
    認定亦為正確無誤，本此公信原則，乃立法者賦予行政機關
    制定違反道路交通事件統一裁罰標準及處理細則，使執勤警
    員得當機處分（如該細則第二十三條）以維護交通秩序、安
    全之行政目的。是若無證據足資證明執勤員警之舉發有誤或
    有捏造事實違法取締之情事，則執勤警員本其維護交通秩序
    、安全職責所為之舉發，自應受到合法、正確之推定，合先
    敘明。
三、異議人甲○○固不否認在其騎乘之車牌號碼ＭＧ七－○○七
    號重型機車之車牌後方裝設「ㄇ字型」器具，惟辯稱：係因
    前發生車禍，檔泥板與車牌會敲擊到，至行駛時有異音，故
    裝置上開器具以消音，而該裝置並不致車牌能夠旋轉，更不
    致車牌不能辨識云云。惟查：
  (一)本件異議人駕駛其所有之車牌號碼ＭＧ七—○○七號重型機
    車，於民國九十四年六月二十六日下午七時十分許，行經台
    北縣樹林市○○路、水源街口時，經台北縣政府警察局以「
    因裝置旋轉車架，致車牌不能辨識」之違規，以北縣警交字
    第Ｃ00000000號舉發違反道路交通管理事件通知單
    舉發在案；嗣經原處分機關交通部公路總局新竹區監理所桃
    園監理站以桃監裁罰字第裁五二－Ｃ00000000號違
    反道路交通管理事件裁決書，依道路交通管理處罰條例第十
    二條第一項第七款、第十二條第二項之規定，以異議人「領
    有號牌而未懸掛」之違規，處以罰鍰新台幣（下同）三千六
    百元，並吊銷牌照，上開各節，均有前述舉發通知單、裁決
    書在卷可稽，首堪認定。
  (二)本院傳訊查獲違規之台北縣政府警察局警員陳東敏當庭證述
    ：「當時我們在執行巡邏勤務，發現異議人的車子有異狀才
    攔停。因為一般車牌都是與擋泥板貼緊並以螺絲對鎖，而異
    議人的車牌卻用類似汽機車材料行購得之金屬方架將車牌往
    外架，而可以依據螺絲的鬆緊度來調整車牌的角度，這是違
    反規定的。．．．查獲當時可以看到異議人之車牌，我只記
    得異議人有裝置可以旋轉車牌的裝置，我們取締異議人是以
    他裝置後之車牌可以任意地改變其角度，且該裝置之螺絲是
    對鎖的，所以可以任意地改變。．．．我們告發的對象是以
    車牌可能旋轉的可能性為判斷標準，因為異議人的車架是以
    二個「ㄇ字形」之器具，背對著對鎖，側面也有螺絲可以旋
    轉，所以我們是以此可以旋轉的可能性取締。」等語明確（
    詳本院九十四年九月十九日訊問筆錄），惟員警當時並無拍
    攝照片，本院爰命證人及異議人並當庭繪製所見異議人所裝
    設之器具示意簡圖。而異議人則稱：「證人當庭繪製的圖示
    沒有錯，但我車牌上面還有一個東西，可以讓車牌不能往上
    翹，至於往下轉，一般人不會這麼做，因為往下轉還是會被
    照相，就失去了規避取締的功能。這是所謂裝置旋轉車架，
    可以讓車牌往上翹的目的」等語（詳同日訊問筆錄）。由證
    人陳東敏當庭繪製之示意簡圖以觀，異議人確實於該兩「ㄇ
    字型」對鎖之架子之側邊裝置有螺絲，此為異議人所不否認
    ，業如上述；雖異議人辯稱其於車牌上方另裝置物品使車牌
    不能往上轉一節，但就該裝置之物品之材質、裝設方式如何
    ，未見異議人加以說明，亦因本件遭舉發事後已拆除該車牌
    架子而無從勘驗或拍照；而該車牌上方裝置之物品究非原廠
    出品固定裝置之物，應有隨時可拆卸之可能，則異議人裝置
    之該車牌架子即可任意加以上下旋轉，隨時得改變車牌之角
    度，而足以避免拍照取締，是本件員警舉發異議人裝置旋轉
    車架，足使號牌不能辨認之違規事實認定，應無違誤。
  (三)兼之異議人自承因車禍後，車牌變歪而與擋泥板互相敲擊，
    故裝置該架子以將車牌與擋泥板隔開云云。惟按車牌與擋泥
    板，於一般情形下，均為互相緊貼並以螺絲對鎖，異議人之
    車牌與擋泥板若有裝置不平整，而生敲擊情形，理當向監理
    機關申請換發新車牌或者將該車牌回復原狀後，再與擋泥板
    重新鎖上，異議人卻捨此不為，自行裝置足以旋轉之車牌架
    子，而達隨時避免舉發之狀態，實非正途。綜上，異議人之
    裝置之車架確實可旋轉，而有不能辨認其牌號之虞，其違規
    之事實明確，應堪認定。
三、末按道路交通管理處罰條例第十二條第一項第七款規定者係
    「汽車有已領有號牌而未懸掛或不依指定位置懸掛」之違規
    ，究其要件，核與本件違規之情節不符，此亦據原處分機關
    以九十四年八月二十六日竹監桃字第○九四○○一九五五七
    號函出具意見在卷可稽。故原處分機關前開裁決書所憑之違
    規事實記載為異議人「領有號牌而未懸掛」，並以同條例第
    十二條第一項第七款及第二款對異議人處以罰鍰三千六百元
    ，並吊銷牌照之處分，即有違誤。異議人之違規事實明確，
    其聲明異議雖無理由，然原處分既有上開可議之處，即屬無
    可維持，應由本院撤銷原處分，另為如主文第二項之裁定。
據上論斷，應依道路交通管理處罰條例第八十七條第二項，道路
交通案件處理辦法第二十條前段，裁定如主文。
中    華    民    國   九十四  年    九   月  二十二  日
                         交通法庭  法  官  楊晴翔
如不服本裁定，應於裁定送達後五日內向本院提出抗告狀。
                                    書記官  劉晨輝
中    華    民    國   九十四  年    九   月   二十三  日
